【裁判字號】    91,交聲,1247
【裁判日期】    920508
【裁判案由】    違反道路交通管理處罰條例聲明異議
【裁判全文】
臺灣臺北地方法院交通事件裁定                  九十一年度交聲字第一二四七號
    原處分機關  交通部公路局高雄區監理所
    異  議  人
    即受處分人  甲○○
右列受處分人因違反道路交通管理處罰條例案件，對於交通部公路局高雄區監理所中
華民國九十一年五月九日所為之處分（原處分案號：高監五字第裁八○－ＡＢＸ九三
三一八九號），聲明異議，經台灣高雄地方法院交通法庭裁定管轄錯誤，移
理，本院裁定如左：
    主  文
異議駁回。
    理  由
一、按駕駛人駕駛汽車，應遵守道路交通標誌、標線、號誌之指示，並服從執行交通
    勤務之警察或依法令執行指揮交通及交通稽查任務人員之指揮，道路交通安全規
    則第九十條定有明文；又汽車駕駛人轉彎時，不依標誌、標線、號誌指示者，處
    二百元以上六百元以下罰鍰，並記違規點數一點，道路交通管理處罰條例第四十
    八條第二款、第六十三條第一項第一款並有明文。又違反前開道路交通管理事件
    之行為人，未依規定自動繳納罰鍰，或未依規定到案聽候裁決，逾越應到案期限
    十五日以內者，依違反道路交通管理事件統一裁罰基準及處理細則第四十四條第
    一項及依該處理細則所訂之違反道路交通管理事件統一裁罰基準表之規定，應依
    裁罰新台幣一千元，並記違規點數一點。
二、本件異議人即受處分人甲○○於民國九十一年三月十四日十六時四十五分許，駕
    駛車號Ｅ二－三九一七號自用小客車，沿台北市○○街南向北方向行駛至市○○
    道路口時，違反禁止左轉標誌左轉市○○道，經台北市政府警察局松山分局員警
    攔停後掣單舉發，受處分人當場拒絕簽收舉發違規通知單，嗣經受處分人逾越舉
    發違規通知單所載同年三月二十九日應到案日期，於同年四月三日未逾應到案日
    期十五日內向原處分機關提出申訴，經原處分機關函請原舉發單位調查結果，仍
    認受處分人有違反道路交通管理處罰條例第四十八條第二款規定之行為，於同年
    五月九日裁處受處分人罰鍰新台幣一千元，再依同條例第六十三條第一項（漏載
    第一款）規定記違規點數一點。
三、受處分人甲○○聲明異議意旨固不否認有於前開時地駕駛前述車號汽車為警攔停
    之事實，惟矢口否認有何違反道路交通管理處罰條例之行為，辯稱：伊左轉之路
    口並沒有禁行左轉之標誌存在，伊無違規左轉之事實，且伊當場拒簽收罰單之後
    ，該違規通知單應另合法送達才生效力，另伊提出申訴後，接獲原處分機關於同
    年四月二十五日函復應於十五日內繳納罰鍰新台幣一千元後，即於同年五月七日
    寄送匯票繳納罰鍰新台幣一千元，詎原處分機關於同年五月十日函退其寄送之匯
    票，並於同年五月九日裁罰新台幣一千元，並記違規點數一點，顯屬變更前裁處
    且更不利於受處分人等語。經查：
  (一)、受處分人駕駛前述車號自用小客車行經前開路段之路口西北角紅綠燈號誌桿上
      確有設置甚為明顯之「禁止左轉」標誌存在之事實，有台北市政府警察局松山
      分局九十一年六月二十一日北市警松分交字第○九一六二○九八八○○號函附
      之現場彩色照片二禎（見台灣高雄地方法院九十一年度交聲字第三七七號卷第
      四頁至第七頁）在卷足稽，且該「禁止左轉」標誌設置後，前於八十八年十月
      十五日曾經台北市交通管制工程處派員調整該標誌牌面之事實，有該處九十一
      年七月四日北市交工程字第○九一三一九九八三○○號函（見前開台灣高雄地
      方法院交聲卷第八頁）附卷可佐，足見受處分人於九十一年三月十四日駕車行
      經該路口時，確有違反該路口設置「禁止左轉」標誌而左轉之違規事實，甚為
      明確，所辯：該路口無禁止左轉標誌，其無違規左轉云云，顯不足採。
  (二)、按在道路上當場舉發行為人有違反道路交通管理處罰條例之行為時，即被查獲
      之駕駛人或行為人為受處分人時，應將舉發違反道路交通管理事件通知單填記
      後交付該行為人簽名或蓋章收受之；拒絕簽章者，並記明其事由，視為已收受
      ，違反道路交通管理事件統一裁罰基準及處理細則第十一條第一項第一款前段
      定有明文。本件受處分人於前述時地經員警攔停後，拒絕收受舉發違反道路交
      通管理事件通知單，為受處分人聲明異議意旨所坦承，則受處分人既於員警舉
      發當場拒絕簽收舉發違規通知單，依前述違反道路交通管理事件統一裁罰基準
      及處理細則第十一條第一項第一款前段規定，視為受處分人已收受該舉發違規
      通知單，猶辯稱：該違規通知單應另合法送達才生效力云云，亦無理由。
  (三)、又受處分人前開視為收受之舉發違規通知單，已載明應到案日期為九十一年三
      月二十九日，有該舉發違反道路交通管理事件通知單（見原處分機關移送卷）
      在卷可稽，而受處分人逾越應到案日期，遲至九十一年四月三日始以書狀向原
      處分機關提出申訴，並有前開移送卷附之該日申訴書一件在卷可查，則原處分
      機關以受處分人逾越應到案日期十五日內到案，依違反道路交通管理事件統一
      裁罰基準表之規定，裁罰受處分人新台幣一千元，並記違規點數一點，自無不
      合。至於受處分人於九十一年四月三日提出申訴後，接獲原處分機關以同年四
      月二十五日（九一）高監自字第九一一六八一八號函復：應於發文之日起十五
      日內到案准以罰鍰一千元繳納等語，固有原處分機關前開函文在卷可稽，然該
      函文並非原處分機關依據道路交通管理處罰條例第九條所為之裁決，此觀該函
      文並記載：逾期則依規定逕行裁處等語自明，縱然受處分人於收受該函文後十
      五日內已於同年五月七日以書狀附寄新台幣一千元匯票寄送原處分機關，仍無
      礙於受處分人已於首揭舉發違反道路交通管理事件通知單所載之應到案日期逾
      越十五日內始到案之事實存在，嗣原處分機關依據前開規定，裁罰受處分人新
      台幣一千元，並記違規點數一點，仍無不合。另原處分機關收到受處分人寄送
      之新台幣一千元匯票後，未依違反道路交通管理事件統一裁罰基準及處理細則
      第四十八條至第五十八條之規定收執，並依該處理細則第四十八條第三項規定
      ，於收到其繳納之罰鍰後，應逕行裁決該其他處分，並於裁決書處罰主文註明
      罰鍰已收繳，送達受處分人，竟以同年五月十日（九一）高監自字第九一一九
      七六○函檢還受處分人所寄匯票，即有未合，應加檢討，但此並非謂受處分人
      所為前開駕駛汽車轉彎時，不依標誌指示之違規行為，僅得依首開道路交通管
      理處罰條例第四十八條第二款規定裁處罰鍰，而不應依同條例第六十三條第一
      項第一款之規定，並記違規點一點，附此敘明。
四、綜上所述，本件受處分人有駕駛汽車轉彎時，不依道路交通標誌指示而左轉之違
    規行為，且未於應到案日期前，依規定自動繳納罰鍰或到案聽候裁決，逾越應到
    案期限十五日以內，原處分機關依道路交通管理處罰條例第四十八條第二款、第
    六十三條第一項第一款及違反道路交通管理事件統一裁罰基準表之規定，裁罰受
    處分人新台幣一千元，並記違規點數一點，核無違誤，受處分人聲明異議，為無
    理由，應予駁回。
據上論斷，應依道路交通案件處理辦法第十九條，裁定如主文。
中      華      民      國    九十二    年      五      月      八      日
                                    臺灣臺北地方法院交通法庭
                                        法  官  劉  台  安
右正本證明與原本無異
如不服本裁定應於送達後五日內向本院提出抗告狀
                書記官  張  汝  琪
中      華      民      國    九十二    年      五      月      十二    日


司法院資訊處製作；財團法人民間司法改革基金會備份。
